臺灣桃園地方法院民事裁定　　　　　　　 100年度建字第44號
原　　　告　一江營造有限公司
法定代理人　江支暢
訴訟代理人　林復宏律師
　　　　　　吳家鳳律師
被　　　告　經濟部水利署第二河川局
法定代理人　劉駿明
訴訟代理人　魏順華律師
當事人間請求給付工程款事件，本院裁定如下：
    主  文
本件移送台灣新竹地方法院。
    理  由
一、按訴訟之全部或一部，法院認為無管轄權者，依原告聲請或
    依職權以裁定移送其管轄法院，民事訴訟法第28條第1 項定
    有明文。次按當事人就關於一定法律關係而生之訴訟，得以
    合意定第一審管轄法院，惟於民事訴訟法定有專屬管轄之訴
    訟，不適用之，此觀於民事訴訟法第24條第1 項、第26條之
    規定自明。是以，除專屬管轄外，因雙方當事人之合意，使
    本無管轄權之法院因而有管轄權，本有管轄權之法院即喪失
    管轄權，合意管轄一經約定，原告即應向合意管轄之法院起
    訴，不得向他法院起訴。從而，當事人以合意定第一審管轄
    法院者，如具備上開法定要件，當事人及法院均應受其拘束
    ，關於合意管轄之規定，除專屬管轄外，得排斥其他審判籍
    而優先適用。又所謂「由一定法律關係而生之訴訟」，係指
    該法律關係本身；或由該法律關係而生之各種權利義務關係
    而言，合先敘明。
二、本件原告起訴主張：其於民國97年8 月18日承攬被告發包之
    桃園縣觀塘工業區海岸應急工程（下稱系爭工程），被告從
    應給付原告之工程款中，扣除每期估驗計價款額百分之5 作
    為保留款，工程保留款金額累計達新台幣（下同）2,506,37
    4 元，原告得標系爭工程初始，有繳存工程履約保證金1,10
    0,000 元予被告，現今系爭工程已施作完畢，並經驗收合格
    ，被告確拒不返還上述工程保留款及工程履約保證金予原告
    ，故提起本件訴訟，請求被告給付。因系爭工程地點在桃園
    縣觀音鄉，屬於契約當事人定有債務履行地之情況，依民事
    訴訟法第12條規定，鈞院對於本件自有管轄權等語。
三、經查，兩造所簽訂之系爭工程契約第41條第2 項約定，本契
    約以中華民國法律為準據法，並以機關所在地之地方法院為
    一審管轄法院（參見本院卷第10頁）。又該機關（即被告）
    所在地為新竹市○○路97號，則該條款所約定之管轄法院即
    為台灣新竹地方法院。另原告係依系爭工程契約所生之承攬
    法律關係，提起本件訴訟，揆諸上開規定及說明，本件既非
    專屬管轄之訴訟，且兩造復已合意定第一審管轄法院，如上
    所述，則關於本案訴訟之管轄，兩造及法院均應受該合意管
    轄之拘束，即應排斥其他審判籍而優先適用。從而，縱認本
    件之債務履行地為桃園縣觀音鄉，惟受訴法院既應受兩造上
    開合意管轄之拘束，即應排斥其他審判籍而優先適用兩造合
    意管轄之約定。從而，本件訴訟自應由被告機關所在地即台
    灣新竹地方法院管轄。
四、綜上所述，兩造就本件之涉訟業已合意以台灣新竹地院為第
    一審管轄法院，又本件訴訟並非專屬管轄之訴訟，玆原告向
    無管轄權之本院起訴，顯係違誤。爰依職權將本件移送於該
    管轄法院。
五、依民事訴訟法第28條第1項，裁定如主文。
中    華    民    國   100    年    7     月    14    日
                  民事第一庭  法  官  林哲賢
以上正本證明與原本無異
如對本裁定抗告須於裁定送達後10日內向本院提出抗告狀，並繳
納裁判費新台幣1,000元。
中    華    民    國   100    年    7     月    14    日
                              書記官  陳佳彬